臺灣高等法院刑事判決　　　　　　　　　96年度上易字第45號
上　訴　人
即　被　告　甲○○
上列上訴人因竊盜案件，不服台灣桃園地方法院95年度易字第99
1號，中華民國95年10月2日第一審判決（起訴案號：台灣桃園地
方法院檢察署95年度偵字第11637號），提起上訴，本院判決如
下：
    主  文
上訴駁回。
    事  實
一、甲○○曾於民國（下同）90年間因贓物案件，經臺灣桃園地
    方法院判處有期徒刑4月，於同年6月24日確定；復因竊盜案
    件，經同法院於92年7月9日判處有期徒刑3月，於同年8月11
    日確定，嗣上開2罪經定其應執行刑為有期徒刑6月，於93年
    5月20日執行完畢。
二、詎甲○○仍未悔改，或單獨，或與鍾勝弦（另經原審審結）
    共同意圖為自己不法之所有，並基於概括之犯意，先後（一
    ）於附表編號1至3所示之時、地，竊取如附表所示分由工地
    主任潘時雄、丁一源、吳朝福管理持有之電線，得手後，售
    予不知情之他人，所得供己花用。（二）於附表編號4所示
    之時間，與鍾勝弦共乘甲○○租用之車輛，前往如附表編號
    4所示甲○○工作之地點，並由甲○○攜帶客觀上具有危險
    性，足以對他人生命、身體、安全構成威脅之大型破壞剪1
    把，剪斷電線後，再由鍾勝弦負責將電線裝入袋內，得手後
    ，將電線置於上開車輛後駛離現場，旋至桃園縣平鎮市中正
    里1鄰2號之空屋將竊得電線外皮剝除，欲將內部銅線販賣獲
    利。嗣於同日凌晨3時30分許，在上開空屋內為警查獲，並
    扣得上開竊得之電線40斤及甲○○所有，用以行竊之工具大
    型破壞剪1把。
三、案經桃園縣政府警察局平鎮分局報告台灣桃園地方法院檢察
    署檢察官偵查起訴。
    理  由
壹、程序方面：
一、按被告以外之人於審判外之陳述雖不符刑事訴訟法第159 條
    之1 至之4 等4 條之規定，而經當事人於審判程序同意作為
    證據，法院審酌該言詞陳述或書面陳述作成時之情況，認為
    適當者，亦得為證據；當事人、代理人或辯護人於法院調查
    證據時，知有同法第159 條第1 項不得為證據之情形，而未
    於言詞辯論終結前聲明異議者，視為有前項之同意，刑事訴
    訟法第159條之5定有明文。查證人丁一源、吳朝福及潘時雄
    於警詢中之陳述，雖屬審判外之陳述，但被告未就證據能力
    聲明異議，且本院審酌上開筆錄作成時，較無人情施壓或干
    擾，被告亦未爭執有何不當取供之情形，認為以之作為本案
    之證據適當，是以其等於警詢之陳述，自有證據能力。
二、按刑事訴訟法第159條第1項規定所指「被告以外之人」，包
    括共同被告、共犯、被害人、告訴（發）人等在內。共同被
    告對於其他共同被告之案件而言，為被告以外之第三人，本
    質上屬於證人，故法院就被告之案件對其他共同被告或與被
    告有共犯關係之人為調查，應依人證之調查程序，傳喚該具
    證人適格之共同被告或共犯到場，使令具結，命其立於證人
    之地位而為陳述，並通知被告及其辯護人，使有行使詰問該
    證人之共同被告或共犯現在與先前陳述之瑕疵的機會，以確
    保其詰問權，並藉以發現實體真實。除客觀上有不能受詰問
    之情形，或被告及其辯護人放棄其詰問權者，或另有傳聞證
    據仍得例外採證之情形之外，如未踐行此一訴訟程序，該共
    同被告或共犯於審判外所為之陳述，即無容許得作為證據之
    餘地（最高法院95年臺上字第3401號判決要旨參照）。查被
    告於本院審理時表明放棄詰問權，有筆錄為憑（見本院96年
    3月7日審判程序筆錄第3頁），而共犯鍾勝弦於警詢中之陳
    述，雖屬審判外之陳述，但被告未就證據能力聲明異議，且
    亦未爭執有何不當取供之情形，本院因認為以之作為本案之
    證據適當，是以共犯鍾勝弦於警詢之陳述，依刑事訴訟法第
    159條之5，自有證據能力；又共犯鍾勝弦於偵查中之陳述，
    因係以被告身分接受偵訊，是毋庸令其具結，且其於偵查中
    向檢察官所為之陳述，並無顯不可信之情形，依刑事訴訟法
    第159條之1第2項規定，亦有證據能力。再共犯鍾勝弦於原
    審之陳述，雖未經交互詰問，但被告已於本院審理時表明放
    棄詰問權，是以共犯鍾勝弦於原審之陳述，亦得作為證據。
貳、實體方面：
一、訊據被告固坦承於附表編號1至4所示時地，或單獨或與鍾勝
    弦共同竊取如附表編號1至4所示之財物等情不諱，惟矢口否
    認攜帶扣案之大型破壞剪1把至現場，辯稱：該破壞剪係伊
    在工地現場取得，該破壞剪原即屬伊所有，並置放在伊工作
    之工地現場，並非伊攜帶云云。惟查：
(一)上開竊盜之事實，業據被告於原審坦承不諱，核與共犯鍾勝
    弦、證人丁一源、吳朝福及潘時雄於警詢中供述之情節相符
    ，並經證人（即查獲員警）張招松於原審到庭證述明確，復
    有證人潘時雄出具之贓物認領保管單1紙、現場照片6張在卷
    及大型破壞剪1把扣案可考。
(二)雖被告於本院審理時否認扣案之大型破壞剪1把係伊攜帶至
    現場，惟其於偵查中已供稱：「（如何竊取？）用我帶去的
    鐵剪由我把電線剪斷。」等語（見偵查卷第160頁），核與
    共犯鍾勝弦於偵查中供稱：「（如何竊取？）是甲○○拿他
    所帶去的鐵剪把電線剪斷以後，由我負責把電線捆好放到袋
    子裡。」等語（見偵查卷第158頁）；於原審供稱：「（扣
    案鐵剪是何人帶去的？）甲○○」等情節相符（見原審卷第
    139頁），足認扣案之大型破壞剪1把確係被告攜帶至現場無
    疑，被告嗣改稱扣案之大型破壞剪1把確係在現場取得云云
    ，無非避重就輕之詞，不足採信。
(三)綜上所述，本件事證明確，被告犯行堪以認定。
二、查扣案之大型破壞剪，材質為鐵製，質地堅硬，剪刀銳利，
    客觀上足以對人之生命、身體、安全構成威脅，自屬具有危
    險性之兇器。核被告所為，如附表編號1至3所示之犯行，均
    係犯刑法第320條第1項之竊盜罪；如附表編號4所示之犯行
    ，係犯刑法第321條第1項第3款之攜帶凶器竊盜罪。被告與
    共犯鍾勝弦就附表編號4所示之犯行，有犯意聯絡與行為分
    擔，為共同正犯。被告先後多次犯行，時間緊接，手段相若
    ，犯罪基本構成要件相同，顯係基於概括之犯意反覆為之，
    為連續犯，應依法從一重之攜帶兇器竊盜罪論處，並加重其
    刑。被告有上開前科紀錄並經執行有期徒刑完畢，有本院被
    告前案紀錄表在卷可稽，於5年內故意再犯本件最重本刑為
    有期徒刑以上之罪，為累犯，應依法遞加重其刑。（按刑法
    於94年2月2日修正，95年7月1日施行，修正後刑法第56 條
    連續犯之規定已刪除，原可依裁判上一罪論處之連續犯等數
    個犯罪行為，應予數罪併罰，此刪除雖非犯罪構成要件之變
    更，但顯已影響行為人刑罰之法律效果，自屬法律變更，依
    新法第2條第1項規定，比較新舊法結果，仍應適用較有利於
    被告之行為時法律即舊法論以連續犯；次按修正前刑法第28
    條規定：「二人以上共同實施犯罪之行為者，皆為正犯。」
    ，修正後刑法第28條規定：「二人以上共同實行犯罪之行為
    者，皆為正犯。」。修正後刑法第28條規定之共同正犯，基
    於個人責任原則及法治國人權保障，限於直接從事構成犯罪
    事實之行為者《含共謀共同正犯》，排除「陰謀共同正犯」
    及「預備共同正犯」之類型，是修正後之共同正犯之可罰性
    要件之範圍業已限縮，應以修正後之規定較有利於行為人，
    惟被告既係直接從事構成犯罪事實之行為，且整體比較結果
    ，則修正前刑法第28條規定，對之亦無不利，依修正後刑法
    第2條第1項前段之規定，應適用被告行為時之舊法處斷；末
    按94年2月2日修正，95年7月1日施行之刑法第47條已有變更
    《非單純文字之更改》，自應依新法第2條第1項比較適用，
    最高法院96年度台上字第1037號判決參照。查被告於有期徒
    刑執行完畢後5年內，故意再犯有期徒刑之本罪，不論依修
    正前之刑法第47條，或修正後之刑法第47條第1項之規定，
    均構成累犯，對被告而言並無有利或不利之情形，依修正後
    刑法第2條第1項前段之規定，應適用行為時法即修正前之刑
    法第47條，論以累犯）。
三、原審同此認定，因依刑法第321條第1項第3款，修正前刑法
    第28條、第56條、第47條、第38條第1項第2款各規定，於審
    酌被告有竊盜、贓物等前科，素行不佳，且正值青年，不思
    以正當方法賺取所需，反多次竊取財物，惟念其犯後坦承犯
    行，且其中3次竊取電線之犯行，係被告自行主動供出，雖
    該部分犯行係連續竊盜犯罪事實之一部分，不符合自首減刑
    之要件，但足認其悔意甚殷，態度良好等一切情狀，量處有
    期徒刑1年4月，併以扣案之大型破壞剪1把，被告於原審自
    承為其所有，且係供犯罪所用之物，應依法宣告沒收。至檢
    察官雖認定被告有多次竊盜犯行，顯有犯罪習慣，應依竊盜
    贓物犯保安處分條例之規定，併與諭知刑前強制工作等語。
    惟查：被告於本次犯罪前僅於92年涉犯竊盜犯行，並經法院
    判處有期徒刑3月，於3年後再犯本件之罪，間隔已久，已難
    認定被告有反覆慣常施行竊盜之習性，況本案涉及之竊盜行
    為雖4次，但竊取之物品係工地電線，所得不多，情節尚非
    嚴重，又被告於本件竊案前，係於附表1、4所示之工地內工
    作，業據被告自承在案，並經證人潘時雄於警詢時證述明確
    ，足見被告本身亦有正當工作，是以依其犯罪情節、選擇極
    易得手之場合，竊取財物之價值各情以觀，被告所為本件之
    犯罪場所，均係於建築工地內，利用持有人監督控管鬆散之
    機會所犯，所竊得財物價值、所生危害均非鉅大，應屬貪小
    便宜企求不勞而獲之心理所致之隨機犯，尚難遽以推斷被告
    係刻意計劃之常習罪犯，自無宣告強制工作之必要。核其認
    事用法，俱無違誤，量刑亦甚允洽。被告上訴意旨否認攜帶
    破壞剪竊盜，且指摘原審量刑過重，為無理由，應予駁回。
    至原判決認不論依照修正前或修正後之法律，均構成共同正
    犯及累犯，而逕行適用「行為時法」，固有不當，惟因結果
    並無不同，對判決不生影響，依最高法院95年度第21次刑事
    庭會議決議，毋庸撤銷改判，附此敘明。
據上論斷，應依刑事訴訟法第368條，判決如主文。
本案經檢察官柯麗鈴到庭執行職務。
中　　華　　民　　國　　96　　年　　3　　月　　21　　日
　　　　　　　　　刑事第十七庭  審判長法　官  趙功恆
　　　　　　　　　　　　　　　　　    法　官  陳憲裕
　　　　　　　 　 　　　　　　　　　　法　官  高明哲
以上正本證明與原本無異。
不得上訴。
                                      書記官  梁淑時
中　　華　　民　　國　　96　　年　　3 　　月　　21　　日
附錄：本案論罪科刑法條全文
中華民國刑法第321條
（加重竊盜罪）
犯竊盜罪而有左列情形之一者，處 6 月以上、 5 年以下有期徒
刑：
一  於夜間侵入住宅或有人居住之建築物、船艦或隱匿其內而犯
    之者。
二  毀越門扇、牆垣或其他安全設備而犯之者。
三  攜帶兇器而犯之者。
四  結夥三人以上而犯之者。
五  乘火災、水災或其他災害之際而犯之者。
六  在車站或埠頭而犯之者。
前項之未遂犯罰之。
附表
 ┌──┬───────┬──────────┬────┬────────┬─────┐
 │編號│犯罪時間　　　│犯罪地點　　　　　　│管理人　│所竊物品　　　　│備註      │
 ├──┼───────┼──────────┼────┼────────┼─────┤
 │ 1　│95年3月8日上午│桃園縣平鎮市○○路二│潘時雄　│電線40斤　　　　│          │
 │　　│8時許　　　　 │段430巷口住宅工地　 │　　　　│　　　　　　　　│          │
 ├──┼───────┼──────────┼────┼────────┼─────┤
 │ 2　│95年4月25日　 │桃園市○○路與龍壽街│丁一源　│電線6斤　　　　 │          │
 │　　│晚上9時許　　 │口建築工地　　　　　│　　　　│　　　　　　　　│          │
 ├──┼───────┼──────────┼────┼────────┼─────┤
 │ 3　│95年5月2日　　│桃園縣中壢市○○○路│吳朝福　│電線8斤　　　　 │          │
 │　　│晚上9時許　　 │廣福路口工地　　　　│　　　　│　　　　　　　　│          │
 ├──┼───────┼──────────┼────┼────────┼─────┤
 │ 4  │95年5月15日   │桃園縣平鎮市○○路二│潘時雄  │電線40公斤      │共犯：鍾勝│
 │    │凌晨1時許     │段430巷口住宅工地　 │        │                │弦        │
 └──┴───────┴──────────┴────┴────────┴─────┘
